【裁判字號】    98,台上,5056
【裁判日期】    980903
【裁判案由】    強盜等罪
【裁判全文】
最高法院刑事判決            九十八年度台上字第五０五六號
上  訴  人  甲○○
            乙○○
上 列一 人
選任辯護人  洪惠平律師
上列上訴人等因強盜等罪案件，不服台灣高等法院中華民國九十
八年五月二十六日第二審判決（九十八年度上訴字第四八九號，
起訴案號：台灣台北地方法院檢察署九十七年度偵字第五一八七
、五二０一號），提起上訴，本院判決如下：
    主  文
上訴駁回。
    理  由
按刑事訴訟法第三百七十七條規定：上訴於第三審法院，非以判
決違背法令為理由，不得為之。是提起第三審上訴，應以原判決
違背法令為理由，係屬法定要件，如果上訴理由書狀並未依據卷
內訴訟資料，具體指摘原判決不適用何種法則或如何適用不當，
或所指摘原判決違法情事，顯與法律規定得為第三審上訴理由之
違法情形，不相適合時，均應認其上訴為違背法律上之程式，予
以駁回。本件原審經審理結果，認為上訴人甲○○、乙○○共同
攜帶槍、彈等兇器強盜，及乙○○未經許可寄藏土造鋼管槍、子
彈之犯行罪證明確，因而撤銷第一審關於乙○○部分之科刑判決
，改判依想像競合犯從一重論乙○○以未經許可，寄藏可發射子
彈具有殺傷力之土造鋼管槍罪，累犯，處有期徒刑參年貳月，併
科罰金新台幣伍萬元；又共同攜帶兇器強盜罪，累犯，處有期徒
刑柒年陸月。併為罰金易服勞役之折算標準及相關從刑之諭知，
暨就主刑部分定應執行有期徒刑拾年。另認第一審依想像競合犯
從一重論甲○○以結夥三人以上攜帶兇器強盜罪，累犯，處有期
徒刑捌年陸月，並為相關從刑宣告之判決，為無不合，予以維持
，駁回甲○○在第二審之上訴。已詳敘調查、取捨證據之結果及
憑以認定犯罪事實之心證理由。並就上訴人等否認犯行之供詞及
其所辯各節認非可採，詳加指駁。甲○○上訴意旨略以：(一)、伊
罹患「器質性腦徵候群」，而用藥之副作用可能發生「夢遊行為
」，惟原判決未說明伊於夢遊情形中，如何具有辨識行為之能力
；又伊上開情事應已符合刑法第十九條第二項規定，復參國內外
諸多因夢遊行為觸法，最後得以釋放者亦不在少數，原判決未說
明不採上開有利於伊證據資料之理由，俱有判決不備理由之違法
。(二)、扣案槍枝究係同案被告乙○○交付予同案被告黃子恆（業
經第一審判處罪刑確定），或由黃子恆逕行取槍，伊完全不知情
，此攸關犯罪事實之認定，原判決未詳予調查，即為其不利之認
定，有應於審判期日調查之證據而未予調查之違法云云。乙○○
上訴意旨略稱：(一)、依證人即共同被告黃子恆於原審所證，足見
乙○○對於其他共同被告欲於何處、對何人行搶，及事後如何分
贓等情，均不知悉，且乙○○未參與加重強盜罪之構成要件行為
，原判決未說明不採上開有利事證之理由，有判決理由不備之違
法。(二)、扣案槍枝實為案外人綽號「阿勇」之人所有，委由另案
被告許俊卿保管、收藏，許俊卿始為對該槍枝有管領支配權限之
人，此部分事實，業經台灣士林地方法院九十七年度訴字第五一
二號判決（即許俊卿寄藏槍枝案件）所認定，而乙○○對此並不
知情，亦無使用出借槍枝之權限，伊係在許俊卿不知情之情形下
讓黃子恆取出使用，不因伊告知黃子恆可利用該槍，或伊曾取用
該槍，即使伊成為寄藏槍枝之行為人，原審未詳予調查綽號「阿
勇」之人及許俊卿如何委託乙○○管領該槍，卷內復無證據證明
上開情事，即逕論乙○○以寄藏槍枝罪，有判決不載理由、理由
矛盾及應於審判期日調查之證據而未予調查之違法。(三)、檢察官
起訴書中未敘及乙○○寄藏槍械部分之事實，縱原審審判長確有
踐行告知變更起訴法條之程序，此部分事實仍非屬起訴書犯罪事
實之同一性範圍，瑕疵無法補足，是原判決逕論乙○○以寄藏槍
枝罪，使其遭受更不利之判決結果，有違不利益變更禁止原則，
亦有未受請求之事項而予以判決之違法等語。惟按：(一)、法院於
不妨害事實同一範圍，得自由認定事實，適用法律。本件檢察官
係以：已判決確定共同正犯黃子恆、陳智勇（業經原審判處罪刑
確定）及甲○○、乙○○等四人共同意圖為自己不法所有，經謀
議之後，由乙○○提供土造鋼管槍一支及制式霰彈二顆（由案外
人許俊卿置放在乙○○處，許俊卿部分已經台灣士林地方法院判
處罪刑確定），交予黃子恆、甲○○及陳智勇持以強盜被害人丙
○○等人之財物，得手後由四人朋分花用，因認其等四人共同涉
犯結夥三人以上攜帶兇器強盜及未經許可持有其他可發射金屬或
子彈具有殺傷力之槍枝、子彈等罪嫌，而提起公訴，有起訴書在
卷可憑。第一審經審理結果，以乙○○一行為觸犯上揭數罪，應
從較重之加重強盜罪處斷。乙○○不服提起第二審上訴，原審認
檢察官起訴之持有槍、彈部分，乙○○係構成寄藏土造鋼管槍、
子彈罪，乃踐行告知變更檢察官所起訴罪名之程序，於不妨害事
實同一之範圍內，變更起訴法條，改判論以寄藏土造鋼管槍、子
彈，並依想像競合犯從一重之寄藏土造鋼管槍罪處斷，且與其另
犯之加重強盜罪間，犯意各別，行為不同，予以分論併罰（見原
判決第九頁，原審卷第一二九頁）。經核依刑事訴訟法第三百條
、第三百七十條但書之規定，原審並無未受請求之事項予以判決
，或違反禁止不利益變更原則之違法情形。乙○○上訴意旨(三)就
此爭執，並非依據卷內資料具體指摘之合法上訴理由。(二)、證據
之取捨及犯罪事實之認定，乃事實審法院之職權，苟其取捨，不
違背經驗法則或論理法則，不得任意指為違法；又證據之證明力
如何，由事實審法院本於確信自由判斷之，此項自由判斷之職權
行使，苟係基於吾人日常生活之經驗，而未違背客觀上應認為確
實之定則，又已敘述其何以為此判斷之理由者，亦不容漫指為違
法，而據為適法之第三審上訴理由。原判決論處乙○○寄藏土造
鋼管槍、子彈罪；及與甲○○等人共犯加重強盜罪，係綜核甲○
○、黃子恆、陳智勇等人之自白，證人即被害人丙○○、丁○○
、戊○○分別證述被強盜財物情節甚詳，並參酌卷附馬偕紀念醫
院診斷證明書及被害人丙○○受傷部位照片，行動電話00000000
00號、0000000000號通聯紀錄，贓物認領保管單，土造鋼管槍、
霰彈及實心白鐵管照片，上開兩節式土造鋼管槍及子彈，經送內
政部警政署刑事警察局鑑定結果，認均具殺傷力等情，有內政部
警政署刑事警察局槍彈鑑定書可資佐證等證據資料，憑以認定上
訴人等犯罪之論據，而以上訴人等所辯為卸責之詞，殊無足取，
於理由內依憑調查所得之證據，詳加指駁；並敘明：乙○○確於
提供槍、彈予黃子恆時，即已知悉黃子恆準備強盜之情事，而與
之具有強盜之犯意聯絡。又甲○○雖辯稱：伊罹患「器質性腦徵
候群」，行為時之辨識力顯著減低，得依刑法第十九條第二項規
定減輕其刑云云，然經查甲○○罹患之「器質性腦徵候群」，乃
因長期酗酒造成，在治療期間，只要不喝酒，應可情緒穩定，不
至於有嚴重之認知功能障礙，但若飲酒後則難以預測等情，有馬
偕紀念醫院民國九十八年三月十二日馬院醫精字第0980000848號
函可憑（見原審卷第九十七頁），惟甲○○自承於本件犯案前後
，固定在馬偕紀念醫院復診及服用醫院藥物，案發當時，亦有依
照醫院指示服藥等語（見同上卷第一０五頁背面），且依甲○○
參與本件強盜案之過程，其係先與黃子恆至李建良住處取得槍、
彈，嗣於前往強盜被害人財物途中，曾下車購買用以捆綁被害人
之膠帶，到達被害人丙○○經營之資源回收廠後，並持上開槍、
彈脅迫被害人丙○○等人，於被警查獲後，對犯案之經過亦陳述
甚詳等情觀之，其於為本件強盜犯行時，並無辨識力減弱之情形
，因認甲○○此部分所辯，亦無足取。所為論斷，核無違反客觀
存在之經驗法則或論理法則。上訴意旨任意指摘原判決有理由不
備、矛盾之違法，並非合法之上訴第三審理由。(三)、刑事訴訟法
第一百六十三條規定揭櫫當事人調查證據主導權之大原則，法院
於當事人主導之證據調查完畢後，認為事實未臻明瞭仍有待釐清
時，始得斟酌具體個案之情形，予以裁量是否補充介入調查。證
據如與發見真實不具關聯性者，法院未為無益之調查，即不能指
為有應調查而不予調查之違法。經查，證人許俊卿於警詢、偵查
中雖陳稱：伊因住在乙○○家中，所以才會把改造鋼管槍、子彈
放在其住處八樓樓梯間，乙○○不知伊藏放槍枝、子彈之事，然
依證人即同案被告黃子恆於第一審審理時證稱：是乙○○告知其
有槍；伊跟乙○○借槍時與甲○○坐在車上，乙○○站在車外，
開著車窗談，談妥借槍事宜後，乙○○去拿槍，回到車旁邊交給
伊等語（見第一審卷第二宗第二十二頁背面、第三宗第十頁）；
乙○○於第一審審理時亦自承上開兩節式土造鋼管槍及霰彈二發
是伊拿到其住處公共樓梯間一樓儲藏雜物的地方置放，事後甲○
○與伊約在重陽橋下還給伊等情（見第一審卷第一宗第一七二頁
背面）。原審因認依卷內事證，足徵許俊卿將上開槍、彈寄藏在
乙○○住處八樓樓梯間一事，為乙○○所明知且同意。而許俊卿
寄藏槍、彈之地方雖屬該建物八樓之樓梯間，然由乙○○事後將
之取放在同處所一樓樓梯間，並借予黃子恆等人犯罪，嗣後再由
甲○○返還情節，可知上開槍、彈雖原係許俊卿受綽號「阿勇」
之不詳姓名成年人之託代為寄藏，然乙○○既再受許俊卿之轉託
代為寄藏，仍應擔負寄藏上開槍、彈之罪責。所為論斷，難謂不
符證據法則。至於台灣士林地方法院九十七年度訴字第五一二號
許俊卿寄藏槍、彈案件之判決，雖未認定乙○○知情而受許俊卿
之託代為寄藏槍、彈等情，然他案判決之內容，並無當然拘束本
案判決之效力；原審自得獨立認定事實及適用法律。又本件事證
既臻明瞭，且乙○○於原審並未聲請傳訊證人許俊卿及綽號「阿
勇」之人，則原審未依職權傳喚調查，仍於原判決認定乙○○寄
藏上揭槍、彈之論證不生影響。此屬法院職權調查證據裁量權之
適法行使，究與應於審判期日調查之證據而未予調查之違法情形
有別，執以指摘，仍非合法之第三審上訴理由。(四)、其餘上訴意
旨，經核係置原判決所為明白論斷於不顧，或仍持已為原判決指
駁之陳詞再事爭辯，及對於事實審法院取捨證據與自由判斷證據
證明力之職權行使，並就與判決本旨無關之枝節事項，徒以自己
之說詞，任意指摘違法，難認已符合首揭法定之第三審上訴要件
。其等上訴均違背法律上之程式，俱應予駁回。
據上論結，應依刑事訴訟法第三百九十五條前段，判決如主文。
中    華    民    國  九十八  年    九    月    三    日
                      最高法院刑事第九庭
                          審判長法官  邵  燕  玲
                                法官  李  伯  道
                                法官  孫  增  同
                                法官  李  英  勇
                                法官  張  春  福
      本件正本證明與原本無異
                                      書  記  官
中    華    民    國  九十八  年    九    月    九    日
                                                    Ｍ


司法院資訊處製作；財團法人民間司法改革基金會備份。
